【裁判字號】    95,上訴,1230
【裁判日期】    951229
【裁判案由】    違反槍砲彈藥刀械管制條例
【裁判全文】
臺灣高等法院臺南分院刑事判決        95年度上訴字第1230號
上  訴  人
即  被  告  甲○○
                    現於臺灣臺南監獄臺南分監另案執行中
上  訴  人
即  被  告  乙○○
                    現於臺灣臺南監獄臺南分監另案執行中
共      同
指定辯護人  本院公設辯護人  丙○○
上列上訴人因違反槍砲彈藥刀械管制條例案件，不服臺灣臺南地
方法院95年度訴字第121號中華民國95年8月23日第一審判決（起
訴案號：臺灣臺南地方法院檢察署94年度偵字第13257、14235號
），提起上訴，本院判決如下：
    主  文
上訴駁回。
    事  實
一、乙○○前於民國八十五年間因違反肅清煙毒條例及脫逃罪，
    經本院依序判處有期徒刑三年一月及四月，經定應執行刑為
    有期徒刑三年三月確定。發監執行後於八十八年十月二十一
    日假釋出監，並於九十年四月十日假釋期滿未經撤銷假釋視
    為執行完畢。乙○○明知可發射子彈具有殺傷力之改造手槍
    ，非經中央主管機關許可不得持有，然因自認有持槍自保之
    需要，乃欲非法持有可發射子彈，具有殺傷力之改造手槍，
    遂於九十四年四月至五月間某日，向其友甲○○提及欲取得
    可發射子彈，具有殺傷力之改造手槍之意，並詢問甲○○是
    否有管道得以購買。甲○○明知非經中央主管機關許可，不
    得持有可發射子彈具有殺傷力之改造手槍，竟仍基於幫助乙
    ○○未經許可持有可發射子彈具有殺傷力改造手槍之故意，
    向乙○○承諾將代為尋覓購槍管道，並於受乙○○囑託後，
    於九十四年五月至六月間某日，在不詳地點處，代乙○○向
    某真實姓名年籍不詳之人士議妥，以新台幣（下同）四萬五
    千元之價格，購買仿ＢＥＲＥＴＴＡ廠８４型半自動手槍製
    造之金屬槍枝，更換土造金屬槍管改造而成，可發射子彈具
    有殺傷力之改造手槍一支（槍枝管制編號00000000
    00號，含彈匣一個），及不具殺傷力之子彈二顆（未據扣
    案，無從認定具有殺傷力），甲○○並於九十四年五月至六
    月間某日，在位於臺南市○○路○段之「太白居飯店」，乙
    ○○所居住之房間內，將其代乙○○向該不詳姓名男子購買
    之前揭槍枝及不具殺傷力之子彈二顆交予乙○○，乙○○則
    交付約定之四萬五千元價款中之二萬元予甲○○，餘款則約
    定事後再行給付。乙○○取得前開具殺傷力之改造手槍後，
    旋將該不具殺傷力之子彈棄置於不詳地點處，並將前開改造
    手槍置於臺南市○○路○段二七二號前鐵道旁之洞穴處藏放
    。嗣後甲○○因乙○○遲遲未給付剩餘款項，遂於交付前揭
    改造手槍後，至九十四年十月三日間某日，自行與該名出售
    前揭改造手槍之人士處理剩餘之二萬五千元之款項。嗣經警
    於偵辦甲○○另涉販賣毒品案件時，察覺乙○○經由甲○○
    取得前揭改造手槍等情，遂於九十四年十月二十日借提適因
    另案在押之乙○○詢問後，查悉上情。並於同日經乙○○帶
    領下，至前揭鐵道旁之洞穴處，扣得乙○○所持有之前開可
    發射子彈，具有殺傷力改造手槍一支。
二、案經臺南市警察局移送臺灣臺南地方法院檢察署檢察官偵查
    起訴。
    理  由
一、訊據被告乙○○於本院審理時，坦承持有前開具殺傷力改造
    手槍等情；被告甲○○亦坦承受乙○○委請代覓可出售槍枝
    之人等情，惟甲○○否認涉有幫助持有具殺傷力改造手槍犯
    行；辯稱：其受被告乙○○委託後，曾告知其友人有關乙○
    ○欲購買槍枝之訊息，並留乙○○之電話號碼予其認為可能
    持有槍枝之人，以供彼等聯絡，之後實際出售槍枝者，係自
    行與乙○○聯絡，其並未介入購槍事宜；乙○○並未交付予
    其二萬元，其亦未交付槍枝予乙○○，並無幫助乙○○持有
    扣案改造手槍云云。
二、經查：
(一)乙○○於前揭時地取得扣案改造手槍，並將之置於臺南市○
    ○路○段二七二號前鐵道旁之洞穴處，嗣於九十四年十月二
    十日經證人即承辦本案之員警劉嘉慶詢問後，告知證人劉嘉
    慶扣案改造手槍藏放位置，並帶領證人劉嘉慶至臺南市○○
    路○段二七二號前鐵道旁之洞穴處，扣得可發射子彈具有殺
    傷力之改造手槍一支（槍枝管制編號0000000000
    號，含彈匣一個）等情，業據乙○○於本院審理時供承在卷
    （見本院卷第七十七頁）。核與證人劉嘉慶於原審審理時具
    結後證述查獲扣案槍彈之過程相符（見原審卷第一一八頁）
    ，並有前開改造手槍一支扣案可證，此部分事實應堪認定。
    又乙○○持有之前開改造仿ＢＥＲＥＴＴＡ廠８４型半自動
    手槍製造之金屬槍枝，係更換土造金屬槍管改造而成，機械
    性能良好，可發射子彈，具有殺傷力等情，業經內政部警政
    署刑事警察局鑑定屬實，並有該局九十四年十一月一日刑鑑
    字第０九四０一六四四六九號槍彈鑑定書（見偵字一三二五
    七號卷第二頁至第四頁）一份附卷可稽，此部分事實亦堪認
    定。
(二)乙○○於原審審理時，以證人身分具結後證稱：於取得扣案
    之改造手槍前約一、二月，其向甲○○提及欲購買槍枝防身
    之事，甲○○告知可代其購買，然當日並未提及購買槍枝之
    價格，嗣於九十四年五月至六月間某日，甲○○攜帶扣案改
    造手槍至「太白居飯店」交付，並稱該改造手槍之售價為四
    萬五千元，然其身上現金不足，故當日僅交付二萬元予甲○
    ○，並約定剩餘款項事後再行給付，但其日後並未給付該二
    萬五千元之款項予甲○○等語（見原審卷第一二七頁至第一
    二九頁）。而甲○○於原審審理時，亦供稱：乙○○曾請其
    代為找槍，而其亦曾為乙○○欲購槍之事詢問友人等語（見
    原審卷第一三八頁），是乙○○於原審審理時，以證人身分
    所為委請甲○○購買，並由被告甲○○交付，而取得扣案槍
    枝等情之證述，尚非全然無據。
(三)甲○○於九十四年十月三日以其持用之000000000
    0號行動電話與某不詳姓名女子聯絡時，曾向該名女子提及
    乙○○所購扣案之改造手槍，並稱：「後來他（按指乙○○
    ）有買了『一台車』在身邊，該車四萬五千元，他才拿二萬
    元給我而已，他那台車還有二萬多元五千元尚未給我。」等
    語，業經原審當庭勘驗該監聽錄音內容屬實（見原審卷第七
    十二頁），復參以甲○○於原審審理時供稱：其在前開電話
    內容中所稱之「車」，真意為槍，而四萬五千元則為購買槍
    枝之款項等語（見原審卷第一三七頁），足見甲○○就乙○
    ○購得扣案之改造手槍過程知之甚詳，且乙○○就購買扣案
    改造手槍，亦曾交付二萬元款項予甲○○，是甲○○辯稱：
    其僅留乙○○電話號碼予其認為可能出售槍枝友人，而實際
    出售槍枝者，與乙○○自行聯絡，其並未介入，亦不知乙○
    ○購槍過程云云，顯與事實不符，當無可採。
(四)公訴意旨另以乙○○於原審審理時曾結證稱：扣案改造手槍
    係向甲○○所購，因認甲○○有販賣扣案改造手槍之犯行云
    云。惟查：乙○○於原審審理時業已證稱：其向甲○○提及
    欲購買槍枝之事時，甲○○向其表示有管道可以購得槍枝等
    語（參見原審卷第一二九頁），足見乙○○向甲○○提及購
    槍之事時，其目的在於請甲○○代為尋找購槍管道，而非直
    接向甲○○購槍。另參以乙○○於原審審理時具結證稱：其
    向甲○○表示欲購買槍枝，至甲○○實際攜槍至「太白居飯
    店」交付，前後約一至二個月期間；而甲○○交付扣案改造
    手槍時，亦曾告知該槍係其友人所有等語（見原審卷第一二
    九頁、第一三○頁），亦可得知扣案改造手槍確非原屬甲○
    ○所有，故甲○○需要相當之期間，取得扣案改造手槍，以
    便交付予乙○○。再觀甲○○於電話中之通話內容中提及：
    「該車四萬五千元，他（指乙○○）只給二萬元；還有二萬
    五千元沒給我；我跟『上面』的弄清楚了；『上面的人』怎
    麼可能會不弄清楚？」（見原審卷第七十二頁），足見乙○
    ○購買扣案改造手槍之款項，尚有二萬五千元未結清，嗣後
    甲○○尚須與他人處理此部分款項等語，亦可佐證前揭事實
    之認定。尚難僅以乙○○前開證述，即認扣案改造手槍係乙
    ○○向甲○○所購。故應認甲○○係代乙○○向他人購槍，
    而非直接出售槍枝予乙○○。
(五)綜上所述，乙○○非法持有可發射子彈具殺傷力之改造手槍
    犯行，及甲○○幫助被告乙○○非法持有可發射子彈具殺傷
    力之改造手槍犯行，已臻明確，足以認定，均應依法論科。
三、核被告乙○○所為，係犯槍砲彈藥刀械管制條例第八條第四
    項之未經許可，持有可發射子彈具有殺傷力之手槍罪；被告
    甲○○所為，係犯槍砲彈藥刀械管制條例第八條第四項之未
    經許可，持有可發射子彈具有殺傷力之手槍罪之幫助犯，應
    依刑法第三十條第二項之規定，減輕其刑。公訴意旨雖認甲
    ○○所為係犯槍砲彈藥刀械管制條例第八條第一項之未經許
    可，販賣可發射子彈具有殺傷力之手槍罪。惟如前述，甲○
    ○所為係代被告乙○○購買改造手槍，而非販賣予乙○○，
    公訴意旨所指其所犯為槍砲彈藥刀械管制條例第八條第一項
    之未經許可，販賣可發射子彈具有殺傷力之手槍罪自難為可
    採，惟其基本事實同一，起訴法條應予變更。又乙○○前於
    八十五年間因違反肅清煙毒條例及脫逃罪，經本院依序判處
    有期徒刑三年一月及四月，經定應執行刑為有期徒刑三年三
    月確定，發監執行後於八十八年十月二十一日假釋出監，並
    於九十年四月十日假釋期滿未經撤銷假釋視為執行完畢。有
    台灣高等法院被告前案紀錄表一份在卷可稽。其於受有期徒
    刑執行完畢後，五年內再犯本件法定刑有期徒刑以上之罪，
    為累犯，應加重其刑。另乙○○辯稱其自白犯行，且供出槍
    枝來源，應有槍砲彈藥刀械管制條例第十八條第四項減刑規
    定之適用云云。然按槍砲彈藥刀械管制條例第十八條第四項
    係規定自白之情形，必須於偵查或審判中自白，並供述全部
    槍械、彈藥之來源及去向，因而查獲或因而防止重大危害治
    安事件之發生者，始能減免其刑。第四項既謂「並」供述全
    部槍砲、彈藥、刀械之來源「及」「去向」，自係指已將槍
    械、彈藥移轉與他人持有之情形而言，不包括仍為自己持有
    之情形在內，此觀同條第一項後段係指已移轉他人持有之情
    形始有「去向」可明，最高法院九十年度台上字第三五六一
    號著有判決可資參照。查本件乙○○持有扣案改造手槍後，
    並無移轉予他人持有之情形，業如前述，參諸前開說明，自
    無槍砲彈藥刀械管制條例第十八條第四項減刑規定之適用。
四、被告等行為後，刑法及刑法施行法業於九十四年二月二日經
    總統以華總一義字第○九四○○○一四九○一號令修正公布
    ，並於九十五年七月一日施行，參酌最高法院九十五年五月
    二十三日刑事庭第八次會議決議，新刑法第二條第一項之規
    定，係規範行為後法律變更所生新舊法律比較適用之準據法
    ，於新刑法施行後，應適用新刑法第二條第一項之規定，為
    「從舊從輕」之比較。
(一)新刑法第三十條第一項、第二項條文內已將舊刑法所定「從
    犯」用語，修正為「幫助犯」，並於九十五年七月一日修正
    公布施行，然此僅屬法律用語之明文標準化，無涉刑罰權規
    範變更，無新舊法比較問題，自應適用現行有效之修正後刑
    法第三十條規定論以幫助犯，並減輕其刑。
(二)按舊刑法第四十七條規定：「受有期徒刑之執行完畢，或受
    無期徒刑或有期徒刑一部之執行而赦免後，五年以內再犯有
    期徒刑以上之罪者，為累犯，加重本刑至二分之一。」，新
    刑法則規定「受徒刑之執行完畢，或一部之執行而赦免後，
    五年以內故意再犯有期徒刑以上之罪者，為累犯，加重本刑
    至二分之一。」，而被告有如事實欄所載前科紀錄，有臺灣
    高等法院被告前案紀錄表在卷可查，其於前案執行完畢五年
    以內再故意犯本件有期徒刑以上之罪，不論依新法或舊法之
    規定，均構成累犯，對乙○○而言並無有利或不利之情形，
    沒有法律實質變更，應不生新舊法比較之問題，自應逕依現
    行有效之法律即修正後之刑法第四十七條第一項規定論以累
    犯，並加重其刑。
(三)舊刑法第四十二條第二項規定：「易服勞役以一元以上三元
    以下折算一日。但勞役期限不得逾六月」，依被告行為時之
    易服勞役折算標準，即修正前罰金罰鍰提高標準條例第二條
    前段規定，就其原定數額提高為一百倍折算一日，即銀元一
    百元、二百元、三百元折算一日，換算成新台幣即三百元、
    六百元、九百元折算一日。而依新刑法第四十二條第三項規
    定：「易服勞役以新台幣一千元、二千元或三千元折算一日
    。但勞役期限不得逾一年」，就「折算標準」而言，比較修
    正前後之易服勞役折算標準，以修正後之新刑法規定，較有
    利於被告。然依「折算期限」而言，舊刑法規定為六月，新
    刑法則為一年，新刑法易服勞役之期限較舊法為長，對被告
    較為不利。是新舊刑法對易服勞役之折算標準及易服勞役之
    期限規定互異，利與不利互見，應綜和其他各情，比較適用
    最有利被告之法律。
(四)關於沒收依我國刑法規定，為從刑之一種，附屬於主刑，不
    生比較輕重問題，亦不容與其他刑法總則規定割裂適用（最
    高法院七十九年度第三次刑事庭會議決議可資參照）。而修
    正後之新刑法第三十八條僅將原條文第二項、第三項中「犯
    人」之用語，修正為「犯罪行為人」，並將原條文第一項第
    三款增列「因犯罪所生之物」，然上開規定僅法條文字之修
    正，對於被告之利益本無差別，併參酌上開最高法院決議，
    核與本件憑以沒收之刑法第三十八條第一項第一款無關，不
    生新舊法比較問題即不生比較輕重問題。
五、原審除就被告甲○○部分變更起訴法條外，適用槍砲彈藥刀
    械管制條例第八條第四項，刑法第二條第一項前段、第十一
    條前段、第三十條、第四十二條第三項、第三十八條第一項
    第一款，並審酌被告二人犯罪動機、手段、乙○○非法持有
    具殺傷力改造手槍之行為，對社會及人身安全威脅甚鉅，犯
    後坦承犯行之態度；甲○○幫助乙○○取得扣案改造手槍，
    犯罪後否認犯行，態度非佳等一切情狀，分別量處乙○○有
    期徒刑參年拾月，併科罰金新臺幣拾萬元，罰金如易服勞役
    ，以新臺幣壹仟元折算壹日；甲○○有期徒刑參年肆月，併
    科罰金新臺幣拾萬元，罰金如易服勞役，以新臺幣壹仟元折
    算壹日。並均諭知扣案可發射子彈具有殺傷力之手槍壹枝（
    槍枝管制編號0000000000號，含彈匣壹個）沒收
    。以示懲儆。又被告二人所科罰金數額僅新台幣拾萬元，經
    比較結果，認適用修正後刑法第四十二條第三項較有利於被
    告。本院經核其認事用法，均無不當，量刑亦稱妥適。被告
    二人上訴意旨，認量刑過重或否認犯行等，為無理由，應予
    駁回。
據上論結，應依刑事訴訟法第三百六十八條，判決如主文。
本案經檢察官劉欽銘到庭執行職務。
中    華    民    國    95    年    12    月    29    日
                  刑事第一庭  審判長  法  官  黃崑宗
                                      法  官  蔡長林
                                      法  官  夏金郎
以上正本證明與原本無異。
如不服本判決，應於收受本判決後十日內向本院提出上訴書狀。
其未敘述上訴理由者並得於提起上訴後十日內向本院補提理由書
狀（均須按他造當事人之人數附繕本）「切勿逕送上級法院」。
                                      書記官月 劉岳文
中    華    民    國    95    年    12    月    29    日
附錄法條：
槍砲彈藥刀械管制條例第八條第四項：
未經許可，持有、寄藏或意圖販賣而陳列第一項所列槍枝者，處
三年以上十年以下有期徒刑，併科新臺幣七百萬元以下罰金。
槍砲彈藥刀械管制條例第十二條第四項
未經許可，持有、寄藏或意圖販賣而陳列子彈者，處五年以下有
期徒刑，併科新台幣三百萬元以下罰金。


司法院資訊處製作；財團法人民間司法改革基金會備份。
